臺灣桃園地方法院刑事判決　　　　　　　 96年度易字第661號
公　訴　人　臺灣桃園地方法院檢察署檢察官
被　　　告　甲○○
上列被告因詐欺案件，經檢察官提起公訴（95年度偵字第22951
號），本院茲判決如下：
    主  文
甲○○幫助意圖為自己不法之所有，以詐術使人將本人之物交付
，處有期徒刑捌月，減為有期徒刑肆月，如易科罰金，以銀元參
佰元即新臺幣玖佰元折算壹日。
    事  實
一、甲○○雖能預見提供自己金融機構帳戶予他人使用，可能供
    他人作為詐欺不法犯行之用，仍不違其本意，基於幫助詐欺
    之犯意，於民國93年10月27日前之某日，在不詳處所，將其
    向臺灣中小企業銀行內壢分行（下稱：中小企銀）所申辦帳
    戶（戶名：甲○○，帳號：00000000000000號）之存摺1 本
    、金融卡1 張及密碼資料交付予不詳姓名年籍之詐騙集團成
    員，供該人所組成之詐騙集團取得詐欺所得財物之用。嗣該
    詐騙集團成員意圖為自己不法之所有，於93年10月27日，撥
    打電話向乙○○佯稱可辦理退稅，致乙○○陷於錯誤，遂依
    指示至提款機操作，將新臺幣九萬九千九百八十元匯入甲○
    ○上開帳戶內，該款項並旋遭詐欺集團成員提領一空。
二、案經桃園縣政府警察局中壢分局報請臺灣桃園地方法院檢察
    署檢察官偵查起訴。
    理  由
一、按被告以外之人於審判外之陳述，雖不符前四條之規定，而
    經當事人於審判程序同意作為證據，法院審酌該言詞陳述或
    書面陳述作成時之情況，認為適當者，亦得為證據，刑事訴
    訟法第159 條之5 第1 項定有明文。查被告甲○○於本院行
    準備程序時，當庭同意將證人乙○○於警詢時之言詞陳述作
    為證據，有準備程序筆錄1 份在卷可考，且本院審酌該陳述
    做成時並無證明力明顯過低或證據係違法取得等情況，認上
    開陳述有證據能力，合先敘明。
二、訊據被告甲○○矢口否認有幫助詐欺之犯行，辯稱：其並未
    將帳戶交給他人使用，其中小企銀帳戶之存摺、金融卡大約
    是在92或93年搬家時不見的，當時其係從楊梅用走路的方式
    搬回桃園，用2 個大塑膠袋裝東西，其是在到達桃園的住處
    樓下時，看見塑膠袋有破洞，並發現塑膠袋內只剩下衣服，
    其他的雜物如鬧鐘、筆、簿子、手機等物品都不見了，包含
    五、六本存摺也遺失了，但郵局的存摺因為放在最上層，所
    以沒有遺失云云。
三、經查，上開事實業據證人乙○○於警詢時證述綦詳，並有乙
    ○○之匯款單據影本、臺灣中小企業銀行內壢分行95年12月
    1 日95內壢字第3338號函所附之開戶資料及交易明細表等文
    件在卷可考。
四、被告雖以前詞置辯，然查：
  (一)被告所稱其自楊梅以走路之方式搬家至桃園云云，與一般常
    情事理明顯相違，所辯是否屬實，至有可疑。且被告於95年
    5 月25日接受警方詢問時初辯稱：我不知道我中小企銀帳戶
    內有一筆乙○○匯入之九萬九千九百八十元，因為我「最近
    」才知道我存款簿遺失云云（見偵卷第3 頁），嗣於本院行
    準備程序時則陳稱：我在搬家過程中，因為有聽到東西掉下
    來的聲音，所以知道塑膠袋破掉了，我想說不會掉重要的東
    西，所以我沒有檢查掉了哪些東西；我新竹企銀、第一商銀
    、中國信託、台新銀行等帳戶之存摺、金融卡都遺失了，而
    且是分批遺失的，只剩下郵局存摺、金融卡，因是為放在我
    奶奶家，所以沒有遺失云云（見本院卷第15至18頁），均與
    其於本院審理時所持辯解明顯不同，足見其供詞前後反覆且
    相互矛盾，所辯自難採信。
  (二)再者，金融機構之個人存款帳戶不僅為理財之重要工具，更
    為個人財產、信用之表徵。且電視媒體對於使用人頭帳戶行
    詐騙之事，已廣為宣傳，一般具有辨識事理能力之人均知悉
    帳戶存摺、金融卡需妥甚保管，若發現遺失應即掛失停用，
    以避免遭人利用。而被告於本院審理時供稱其從楊梅搬到桃
    園住處樓下時就發現塑膠袋破洞，除了郵局存摺、金融卡外
    ，其餘金融機構之存摺、提款卡都不見了等情節若屬實，則
    其在完成搬家之動作時，當已知悉數個金融機構帳戶之存摺
    、金融卡均已遺失，衡情其理應迅速向各銀行辦理掛失，以
    防攸關個人信用、財產之帳戶遭有心人士作為不法用途，豈
    有任由各該帳戶之存摺、金融卡流落他處而不予聞問之可能
    。
  (三)抑且，為免功虧一簣，匯入帳戶之款項不致成為牆上之餅畫
    ，可望卻無法提領享用，行騙者當必確信其所持用之存摺及
    金融卡絕無遭原主掛失遂頓成廢物之可能，因之，設係盜贓
    或取自不法之管道，何來此一確信？凡上諸情，在在具徵被
    告辯稱「遺失」乙事，殊屬諉責之飾詞，不值一採，據此，
    被告係於93年10月27日前某日將中小企銀之存摺、金融卡及
    密碼資料交付他人以助該人行騙之事實，堪認無疑。
五、查被告行為後，刑法及刑法施行法部分條文業經修正公布，
    並均於95年7 月1 日施行。修正後刑法第2 條第1 項之規定
    ，係規範行為後法律變更所生新舊法律比較適用之準據法，
    於修正後刑法施行後，應適用修正後刑法第2 條第1 項規定
    之「從舊從輕」之原則為比較；修正後刑法第2條 第2 項，
    則為同條第1 項之特別規定，於修正後刑法施行後，關於非
    拘束人身自由之保安處分，應依修正後刑法第2 條第2 項之
    規定，適用裁判時之法律。又修正後刑法第35條，乃刑之重
    輕之法定次序與標準，應適用裁判時之修正後刑法第35條之
    規定。修正後刑法第2 條第1 項係採「從舊從輕」原則，適
    用最有利於行為人之法律。既曰法律，自較刑之範圍為廣；
    除法律有特別規定者（如修正後刑法第2 條第2 項非拘束人
    身自由之保安處分適用裁判時法，修正後刑法施行法第9 條
    之3 規定之情形），應依其規定；或事關執行之緩刑之宣告
    ，或犯罪在刑法修正施行前，自首在刑法施行後之自首部分
    ，或程序之規定（程序從新，如刑法第40條沒收宣告之程序
    規定），應適用裁判時之修正後刑法之規定外；依修正後刑
    法第2 條第1 項比較時，應就罪刑有關之共犯、未遂犯、連
    續犯、牽連犯、結合犯以及累犯加重、自首減輕暨其他法定
    加減原因（如身分加減）與加減例等一切情形，綜其全部之
    結果而為比較後，予以整體適用，不能割裂而分別適用有利
    益之條文。關於易科罰金之折算標準、易服勞役之折算標準
    及期限、罰金與死刑是否併予執行、多數有期徒刑定應執行
    之刑時之最高刑期之限制等之修正，事涉行為人易刑折算標
    準金額之多寡與期限之長短及定執行刑時能否就罰金刑併予
    執行或有期徒刑定應執行之刑時最高度之限制，亦均屬依修
    正後刑法第二條第一項所應比較適用法律之範圍。拘束人身
    自由之保安處分，並非屬修正後刑法第2 條第2 項規定應適
    用裁判時法之範圍，除有特別規定者外，亦屬應依修正後刑
    法第2 條第1 項比較適用之法律；從刑附屬於主刑，除法律
    有特別規定者外，依主刑所適用之法律（以上參考最高法院
    95年5 月23日刑事庭第8 次會議決議及最高法院24年上字第
    4634號、24年上字第5292號、27年上字第2615號、29年上字
    第525 號判例）。其次，法律有變更而須為新、舊法之比較
    以定其適用之目的，厥為保障行為人之既有法律地位不致因
    法律之修正而惡化或受到更不利益之結果並兼謀行為人之利
    益，此為最高之價值，非必斤斤於法律體系適用之完整性，
    況或基於法規之性質，如程序性之法律、事涉執行之緩刑規
    定，依法理係均應適用新法，或因法律另有規定，如修正後
    刑法第2 條第2 項規定「非拘束人身自由之保安處分係適用
    裁判時之法律」，修正後刑法施行法第3 條之1 第2 項規定
    「於九十四年一月七日刑法修正施行前犯併合處罰數罪中之
    一罪，且該數罪均符合第四十一條第一項得易科罰金之規定
    者，適用九十年一月四日修正之刑法第四十一條第二項規定
    」，即有此情形係一律適用行為時法之舊法，由是可見遇有
    法律修正而須選擇適用新法或舊法時，須依法規之性質或視
    法律之規定各自決之，不受其他法規如何適用之羈絆，在選
    法適用時，本即寓有可據個別之特性而割裂分別適用新法或
    舊法之容許性，至數項經修正之法律須整體比較以同其新、
    舊法之適用俾維持法律體系之完整性，核係各該法律在適用
    上因具「依附及相互關聯」之特性使然，非屬新、舊法應比
    較利、弊藉資保障行為人之既有法律地位兼謀其利益之立法
    意旨所必然。準此以解，就罪、刑有關之規定諸如共犯、未
    遂犯、連續犯、牽連犯、結合犯以及累犯加重、自首減輕暨
    其他法定加減原因（如身分加減）與加減例等一切情形，應
    綜其全部之結果而為比較後，予以整體適用，不能割裂而分
    別適用有利益之條文，固如前述，惟究其緣由，實係著眼於
    因各該規定皆涉及犯罪之態樣、階段、罪數、法定刑得或應
    否加、減暨加減之幅度，並進而影響法定刑或處斷刑之範圍
    ，換言之，各該罪、刑之規定須經綜合考量整體適用後，方
    能據以限定法定刑或處斷刑之範圍，嗣始得於該範圍內為一
    定刑之宣告，易詞以言，個別宣告刑雖屬單一之結論，然實
    係經綜合考量整體適用各相關罪、刑規定之所得，因之，宣
    告刑所據以決定之各相關罪、刑規定，顯具適用上之「依附
    及相互關聯」之特性，自須同其新、舊法之適用，第查，「
    易刑」或「定執行刑」係規範宣告刑得或應如何執行之法律
    ，核屬為刑之宣告後始生應否適用問題之規定，非屬宣告刑
    所據以決定因而須先行確定如何適用新、舊之法規，依其性
    質，在未為刑之宣告前亦無可能確定應否適用而預先選定須
    適用新或舊法，復無此必要，不寧唯是，該規定所涵攝之「
    小前提」係「宣告刑」，猶與罪、刑規定涵攝之「小前提」
    為「歷史社會事實」迥異，職是，「易刑」及「定執行刑」
    之規定，不論涵攝之「小前提」、決定應否適用之階段及適
    用後所得之法律效果，與罪、刑之規定皆不相侔，與之顯不
    具適用上之「依附及相互關聯」之特性，依前述，要毋須與
    罪、刑之規定同其新、舊法之適用，自得秉其本身之性質而
    各據應涵攝之「小前提」為新、舊、利、弊之比較後個別定
    其法律之適用。茲首就與本案有關且於為刑之宣告前須先行
    及連帶確定應如何適用之法律修正情形列述如下：
  (一)與罪、刑有關且須依修正後刑法第2 條第1 項規定為利、弊
    之比較以定如何適用之法律變更部分：
    (1)修正前刑法第33條第5 款規定「罰金：（銀元）一元以上
      。」，復依罰金罰鍰提高標準條例第1 條前段規定提高為
      10 倍 ，折算新臺幣為30元；修正後刑法第33條第5 款規
      定「罰金：新臺幣一千元以上，以百元計算之。」，現行
      刑法中有關於罰金刑之最低度刑之規定已有修正，自屬法
      律變更。
    (2)就罰金刑之加減例，修正前刑法第68條規定「拘役或罰金
      加減者，僅加減其最高度」，修正後刑法第67條則規定「
      有期徒刑或罰金加減者，其最高度及最低度同加減之」，
      並刪除第68條有關罰金刑加減之規定，進言之，經修正後
      ，罰金之最低度刑亦在加減之列。
    (3)經綜合適用修正前、後之罪、刑相關規定予以比較，修正
      後之規定顯非較修正前之規定對被告有利，因之，依現行
      即修正後刑法第2 條第1 項前段規定，此部分自應整體適
      用修正前刑法之有關規定，合先敘明。
  (二)毋須依修正後刑法第2 條第1 項規定為利、弊之比較以定如
    何適用之法律修正部分：
    (1)修正前刑法第30條之規定為：「幫助他人犯罪者，為從犯
      。雖他人不知幫助之情者，亦同。從犯之處罰，得按正犯
      之刑減輕之。」，修正後之規定則為：「幫助他人實行犯
      罪行為者，為幫助犯。雖他人不知幫助之情者，亦同。幫
      助犯之處罰，得按正犯之刑減輕之。」。因上開修正僅係
      文字之修正，使教唆犯及幫助犯之從屬理論一致，亦未變
      更國家刑罰權之範圍，屬法律之修正而非變更。
    (2)有關罰金刑之幣別及其提高標準之準據亦經修正，修正前
      刑法分則各條文所定之罰金刑，其幣別原為「銀元」，又
      倘非屬72年6 月26日至94年1 月7 日間新增或修正之條文
      ，所定罰金數額並依罰金罰鍰提高標準條例第1 條前段規
      定提高為10倍，而依95年6 月14日修正公布、同年7 月1
      日施行之中華民國刑法施行法第1 條之1 規定：「中華民
      國九十四年一月七日刑法修正施行後，刑法分則編所定罰
      金之貨幣單位為新臺幣。九十四年一月七日刑法修正時，
      刑法分則編未修正之條文定有罰金者，自九十四年一月七
      日刑法修正施行後，就其所定數額提高為三十倍。但七十
      二年六月二十六日至九十四年一月七日新增或修正之條文
      ，就其所定數額提高為三倍。」。因修正前、後有關罰金
      刑部分之處罰輕重相同，並未影響國家刑罰權之範圍，僅
      屬法律之修正而非屬法律有變更。
    (3)綜上所述，此部分均應依一般法律適用原則，適用裁判時
      法。
六、核被告所為，係犯修正後刑法第30條第1 項、刑法第339 條
    第1 項之幫助詐欺取財罪。而本件被告僅提供上開帳戶，供
    為詐欺贓款匯入、提領之帳戶，其與不詳之犯罪集團成員並
    無詐欺犯意聯絡或參與詐欺構成要件行為之分擔，是被告僅
    係提供詐欺構成要件以外之助力，為詐欺取財罪之幫助犯，
    爰依修正後刑法第30條第2 項規定減輕其刑。本院審酌被告
    犯罪之目的、手段、所生危害程度，及其犯後態度等一切情
    狀，量處如主文所示之刑。又中華民國九十六年罪犯減刑條
    例已於96年7 月16日實施，因被告犯罪時間係在96年4 月24
    日以前，爰併依該條例第2 條第1 項第3 款之規定減其宣告
    刑二分之一。而被告行為後，刑法易科罰金之規定亦經修正
    ，修正前刑法第41條第1 項前段規定：「犯最重本刑為五年
    以下有期徒刑以下之刑之罪，而受六個月以下有期徒刑或拘
    役之宣告，因身體、教育、職業、家庭之關係或其他正當事
    由，執行顯有困難者，得以一元以上三元以下折算一日，易
    科罰金。」，此折算標準並應適用修正前罰金罰鍰提高標準
    條例第2 條規定，就其原定數額提高為一百倍折算一日，亦
    即被告行為時之易科罰金折算標準，應以銀元一百元以上三
    百元以下之數額折算1 日，經換算為新臺幣，則應以新臺幣
    三百元以上九百元以下折算1 日。惟95年7 月1 日施行之刑
    法第41條第1 項前段規定：「犯最重本刑為五年以下有期徒
    刑以下之刑之罪，而受六個月以下有期徒刑或拘役之宣告者
    ，得以新臺幣一千元、二千元或三千元折算一日，易科罰金
    」，於同日並廢除罰金罰鍰提高標準條例第二條之規定，亦
    即係以新臺幣一千元、二千元或三千元折算1 日。經比較結
    果，易科罰金之規定，修正後之規定顯非較有利於行為人，
    依修正後刑法第2 條第1 項前段規定，此部分應適用行為時
    法，爰依中華民國九十六年罪犯減刑條例第9 條、修正前刑
    法第41條第1 項前段、修正前罰金罰鍰提高標準條例第2 條
    規定，併諭知對被告所減得之刑易科罰金之折算標準。另被
    告交付不詳詐欺集團成員之上開存摺、金融卡，雖係供犯罪
    所用，惟因已交付予他人使用，且依卷存資料亦無從證明被
    告尚有保有所有權之意思，堪認已非屬被告所有，是該等物
    品不予宣告沒收，併予敘明。
據上論斷，應依刑事訴訟法第299 條第1 項前段，修正後刑法第
2 條第1 項前段、第30條第1 項、第2 項，刑法第339 條第1 項
，修正前刑法第33條第5 款、第41條第1 項前段，罰金罰鍰提高
標準條例第1 條前段，修正前罰金罰鍰提高標準條例第2 條，修
正後刑法施行法第1 條之1 第1 項、第2 項前段，中華民國九十
六年罪犯減刑條例第2 條第1 項第3 款、第7 條、第9 條，判決
如主文。
本案經檢察官許曉微到庭執行職務。
中　　華　　民　　國　　96　　年　　12　　月　　10　　日
              刑事第十一庭  審判長法  官　蔡榮澤
                                  法  官  紀凱峰
                                  法  官  魏于傑
上正本證明與原本無異。
如不服本判決，得於收受判決正本後10日內，向本院提出上訴狀
。
                                  書記官  林怡君
中　　華　　民　　國　　96　　年　　12　　月　　12　　日
本案論罪科刑主要法條：
中華民國刑法第339條第1項
（普通詐欺罪）
意圖為自己或第三人不法之所有，以詐術使人將本人或第三人之
物交付者，處5 年以下有期徒刑、拘役或科或併科1 千元以下罰
金。
